臺灣臺南地方法院交通事件裁定　　　　 95年度交聲字第991號
原處分機關　交通部公路總局嘉義區監理所臺南監理站
異議人即受
處分人　　　乙○○原名楊家奕
上列受處分人因違反道路交通管理處罰條例案件，對於交通部公
路總局嘉義區監理所臺南監理站，民國95年10月5日所為之裁決
處分（處分案號：嘉監南字第裁74-S00000000號），聲明異議，
本院裁定如下：
      主  文
異議駁回。
      理  由
一、原處分意旨略以：異議人即受處分人乙○○（92年11月26日
    更名，下稱異議人）騎乘車號BX9-505號重型機車，於民國9
    5年8月16日2時40分許，在臺南市○○路○段208號前，因領
    有小型車駕駛執照駕駛重型機器腳踏車，經員警當場開單舉
    發後，再由原處分機關即交通部公路總局嘉義區監理所臺南
    監理站以違規事實明確，依道路交通管理處罰條例（下稱處
    罰條例）第22條第1項第4款之規定，裁處異議人罰鍰新臺幣
    （下同）1千8百元等語。
二、本件聲明異議意旨略以：異議人於95年8月16日凌晨2點30分
    由台南市○○路206燒烤店下班時，原欲由同事丁○○騎乘
    車號BX9 -505號重型機車載異議人返家，但丁○○叫異議人
    先到門口等待他將門窗、鐵窗鎖緊後，再載異議人回家，此
    時恰巧有台南市警察局第一分局警員甲○○ (異議狀誤載為
    彭孟麟)駕警車經過206店門前，指稱異議人持小型車駕駛執
    照駕駛重型機器腳踏車，異議人向彭員稱並未駕駛該車，是
    剛下班出來，要等同事丁○○載異議人回家等情，但彭員並
    不採信，異議人於被舉發時並未駕車，亦未發動引擎，只是
    坐在機車上，自不符合領有小型車駕駛執照駕駛重型機器腳
    踏車之違規要件，然彭姓警員執意取締，實屬擾民。餘如異
    議狀所載（見本院卷第3、4頁），為此請求撤銷原處分等語
    。
三、按汽車駕駛人，領有小型車駕駛執照，駕駛重型機器腳踏車
    者，處1千8百元以上3千6百元以下罰鍰，處罰條例第22條第
    1項第4款定有明文。
四、本院審酌：
  (一)異議人乙○○僅持有小型車駕駛執照，未持有重型機器腳踏
    車駕駛執照。於95年8月16日2時40分許，在臺南市○○路○
    段208號前，經舉發機關，以「領有小型車駕駛執照駕駛重
    型機器腳踏車」為由予以製單舉發，後經原處分機關以異議
    人之違規事實明確，乃依處罰條例第22條第1項第4款之規定
    ，裁處異議人1千8百元乙節，有：
    原處分機關嘉監南字第裁 74-S00000000號裁決書。
    臺南市警察局南市警交字第S00000000號舉發違反道路交
      通管理事件通知單。
    違規查詢報表。
    汽車駕照基本資料。
    等件為證，且為異議人所不否認，此部分事實當可認定。
  (二)證人即舉發員警甲○○於本院調查中證稱：「本件是我舉發
    的在舉發當時有錄音」、「我們是在異議人駕車行進中攔停
    的，異議人沒有戴安全帽」、「我請異議人出示駕照，但是
    異議人沒有帶任何證件，我拿紙筆給他，他有寫下他的資料
    ，我是當場用無線電查出異議人只有小型車的駕照」、「異
    議人從燒烤店騎出不到5-10公尺，我認為異議人態度囂張，
    應該開單舉發」 (見本院卷第60、61頁)、「案發當時異議
    人從照片黑色車子（車頂上有售字之車輛）接近門牌號碼下
    方的位置，騎到隔壁機械公司招牌電話號碼最後一字『6 』
    下方的位置。異議人騎乘的路線是斜的。異議人騎乘時雙腳
    從頭到尾都有離地，且異議人沒有戴安全帽。我看到異議人
    是騎乘在柏油路面上，是我們示意停車後，他才將車子停在
    路邊水泥蓋上。我覺得我跟異議人並無怨隙，沒有必要陷害
    異議人，是異議人態度不佳，我承認我從嚴執法，堅持依法
    告發」等語 (見本院卷第104、105頁)，已證明異議人騎乘
    重型機車之事實。而依證人甲○○警員所繪異議人駕駛車輛
    行駛之路線圖 (見本院卷第109頁)已證明異議人駕車行駛之
    地點係道路無疑；又證人係因看見異議人駕駛機車時未載安
    全帽而予以攔檢，其攔檢之動機並無任何不法；後因要求異
    議人出示駕駛執照未果，因而舉發本件之違規行為自亦無任
    何不法或不當。另參以證人甲○○與異議人間，不僅未有任
    何怨隙，且係毫不相識之人，衡情證人應無設詞攀誣，或是
    虛構違規事實以陷害異議人之理。且參以前揭證言應無誤看
    或誤為判斷之可能。何況警員執行公務時，本身即受有行政
    懲處責任之監督，再其到庭具結作證，更係以刑事責任擔保
    其證言之真實性，故證人之上開證述內容，以及其所記錄舉
    發之本件違規事實，經核應無不可採信之處。因之異議人於
    前述時、地，駕駛上開車輛之違規行為，應可認定。
  (三)其次，交通勤務警察或依法令執行交通稽查任務人員，開單
    舉發違反道路交通管理處罰條例所列之違規事實，經公路主
    管機關或警察機關所為之裁決處罰，本質上為行政處分，係
    公務員基於職務上權力，依法就特定之具體事件所為具公法
    上效果之單方行政行為，基於公務員為公法上行為具有公信
    力之原則，該行政行為當可被推定為真正，其據以依法處分
    之事實認定亦為正確無誤。本此公信原則，乃立法者賦予行
    政機關制定違反道路交通事件統一裁罰標準及處理細則，使
    執勤警員得當機處分以達其維護交通秩序、安全之行政目的
    。再按執行交通勤務警察依法律規定製單舉發違反道路交通
    管理處罰條例所列之違規事實，並由公路主管機關加以處罰
    ，即係行政處分，受處分人不服公路主管機關所為之處罰，
    依道路交通管理處罰條例第87條之規定向管轄地方法院聲明
    異議，自屬行政救濟程序，其舉證責任分配，應採民事訴訟
    上舉證責任分配原則，87年10月28日修正公布之行政訴訟法
    第136條同揭此旨，而明文規定準用民事訴訟法第277條舉證
    責任分配之原則。是此，異議人雖以前情置辯，惟就其本人
    於上揭時地，未曾駕車乙節，並未提出確實事證以供本院調
    查，是其所辯尚非可信，本院亦查無任何證據足資證明執勤
    員警有捏造事實違法取締之情事存在，則執勤警員本其維護
    交通秩序、安全職責所為之舉發，自應受到合法、正確之推
    定。
  (四)次查：異議人經本院改列為證人後，於本院調查中證稱：「
    近一、二個月，丁○○每天都有載我上下班，不可能沒有載
    我」云云 (見本院卷第80、81頁)；另證人丁○○於本院調
    查中亦證稱：近三、四個月我均是準時上下班，我沒有未搭
    載異議人的時候，都是我載異議人上下班」云云 (見本院卷
    第83、84頁)。然證人丙○○於本院調查中卻證稱：「如果
    丁○○休假我會去載他 (指異議人)」云云 (見本院卷第86
    頁)，依此就本件舉發前近幾月內是否有丁○○以外之人載
    異議人上下班乙節，異議人與證人丁○○二人之證言與證人
    丙○○之證言即有出入，渠等證言之真實性已足以令人起疑
    。又縱認異議人辯稱近一、二個月來證人丁○○每日均騎機
    車載送異議人上下班云云屬實，亦無法證明異議人於上揭時
    地沒有駕駛重型機車之違規行為。再縱認於上揭時地異議人
    確係坐在機車上等待證人丁○○騎機車載異議人返家，如異
    議人在等待的過程當中，有發動引擎，騎乘機車於道路上行
    駛之事實，縱然時間短暫、距離不長，仍屬於違反上揭處罰
    條例之違規行為。
  (五)依此，足認異議人所辯應係事後卸責之詞而不足採信，此外
    復有：甲○○警員舉發當時之現場錄音內容及職務報告1紙
    附卷可證，本件事證已甚明確，異議人駕車之違規行為已足
    堪認定。
  (六)異議人前述違規事實，係違反處罰條例第22條第1項第4款之
    規定，已如前述。揆諸上開規定，原處分機關據此引用前開
    法條第22條第1項第4款並參酌違規時之違反道路交通管理事
    件統一裁罰基準表，裁處異議人1千8百元，於法尚無違誤。
五、綜上所述，本件原裁決處分既無違法情形，且異議人騎乘BX
    9-505號重型機車，於前揭時、地，確有領有小型車駕駛執
    照駕駛重型機器腳踏車之違規事實既可認定，異議人之異議
    即無理由，應予駁回。
六、據上論斷，應依道路交通案件處理辦法第19條，裁定如主文
    。
中　　華　　民　　國　　96　　年　　5 　　月　　22　　日
　　　　　　　　　　　　　交通法庭法　官　蔡直青
以上正本證明與原本無異。
如不服本裁定應於送達後5日內向本院提出抗告狀（應附繕本）
。
      　　　　　　　　 　　　　 　書記官　劉鴻瑛
中　　華　　民　　國　　96　　年　　5 　　月　　25　　日
